臺灣高等法院民事判決　　　　　　　　　99年度上字第1134號
上　訴　人　邁微企業有限公司
法定代理人　蕭文政
訴訟代理人　吳純怡律師
被上訴人　　永星物流有限公司
　　　　　　　　　　　13&14室
法定代理人　黃怡英
訴訟代理人　林良財律師
複代理人　　游香瑩律師
上列當事人間請求給付代墊款事件，上訴人對於中華民國99年8
月25日臺灣臺北地方法院98年度訴字第1706號第一審判決提起上
訴，本院於100年8月2日言詞辯論終結，判決如下：
    主      文
上訴駁回。
第二審訴訟費用由上訴人負擔。
    事實及理由
一、按民事事件，涉及香港或澳門者，類推適用涉外民事法律適
    用法，香港澳門關係條例第38條前段定有明文。又法律行為
    發生債之關係者，其成立及效力，依當事人意思定其應適用
    之法律，涉外民事法律適用法第20條第1項亦有明文。查，
    被上訴人係一依香港法設立之公司法人（見本院卷第49頁經
    我國駐外單位驗證之證明書），就本件係因委任契約而生之
    爭議，兩造合意適用中華民國法律（見本院卷第116頁反面
    ），故本件訴訟自應以中華民國法律為準據法，合先陳明。
二、被上訴人主張：上訴人於民國（下同）97年8月至11月間，
    委託伊辦理報關業務，伊已依約完成委任事務，總計支出報
    關費用及代墊款合計美金6萬3894.53元，上訴人於98年1月
    23日僅支付美金1萬4763.06元，尚欠伊美金4萬9131.47元未
    給付等情。爰依民法第546條第1項規定，求為命上訴人應給
    付伊美金4萬9131.47元及自起訴狀繕本送達翌日即98年10月
    6日起算法定遲延利息之判決（原審為上訴人敗訴之判決，
    上訴人不服，提起上訴）。並於本院答辯聲明：如主文所示
    。
三、上訴人則以：(一)「Microview Corp.」係伊法定代理人另行
    於英屬維京群島設立之境外公司，與伊公司即英譯名稱為「
    Microview International Co., LTD」，係屬兩家不同之法
    人格公司，且被上訴人自始即知交易對象為Microview Corp
    .並非伊，足見兩造間並無委任契約關係存在；(二)縱認兩造
    有委任關係存在，惟因被上訴人受託辦理運送貨物有短少之
    情事，致伊遭客戶扣款美金4萬7643元及出險數量運費美金
    1488. 47元（合計美金4萬9131.47元），亦得與被上訴人請
    求費用抵銷等語，資為抗辯。並於本院上訴聲明：(一)原判決
    廢棄。(二)被上訴人第一審之訴駁回。
四、查，如原審卷第5頁對帳單所示之貨物報關業務（即97年8月
    至11月）係由被上訴人所辦理，該報關費用及代墊款合計為
    美金6萬3894.53元，扣除被上訴人已受償之美金1萬4763.06
    元，尚餘美金4萬9131.47元未受償等情，有卷附對帳單、發
    票、空運提單、商業發票、裝箱單、電子郵件及中譯本可憑
    （見原審卷(一)第5頁至第135頁、第162頁至第169頁、第230
    頁至第394頁）可憑，並為兩造所不爭執（見原審卷(二)第184
    頁反面、本院卷第116頁反面、第123頁至第124頁、第140頁
    反面至第141頁），堪信為真。
五、本院應審究者為(一)兩造間有無委任契約關係存在？(二)若有，
    則上訴人所為之抵銷抗辯，是否可採？茲分別論述如下：
(一)、兩造間有無委任契約關係存在？
  1.按稱委任者，謂當事人約定，一方委託他方處理事務，他方
    允為處理之契約民法第528條定有明文。又，契約之成立本
    不以署名畫押為要件，故凡當事人間締結契約，其書面之形
    式雖不完全，而能以其他方法，足以證明其意思已有合致之
    表示者，自無妨於契約之成立，當然發生法律上之效力（最
    高法院20年上字第1727號判例意旨參照）。
  2.經查：
    (1)、按公司經理人有為公司為營業上所必要之一切行為之權
        限；經理人關於營業行為，對於本人當然發生效力（最
        高法院19年上字第39號、67年臺上字第2732號判例參照
        ）。
    (2)、被上訴人與上訴人公司之經理蕭美玲（英文名字：Kell
        y）洽商，並依其指示辦理系爭「Microview Corp.」公
        司運送貨物之報關業務等情，有卷附對帳單、發票、空
        運提單、商業發票、裝箱單、電子郵件、蕭美玲名片中
        譯本可憑（見原審卷(一)第5頁至第135頁、第162頁至第1
        70頁、第230頁至第394頁），核與證人即上訴人公司經
        理蕭美玲於原審證述係上訴人公司之員工，並非「Micr
        oview Corp.」公司之員工；因「Microview Corp.」公
        司係上訴人負責人另於境外成立之一公司，很多國外業
        務上之需要，都用「Microview Corp.」公司名義，「
        Microview Corp.」公司有貨物需要運送時，就由其製
        作前開商業發票、裝箱單交由上訴人公司辦理運送事宜
        ；又因一開始上訴人都係以「Microview Corp.」公司
        與被上訴人公司接洽，且「Microview Corp.」公司運
        送業務，均係經由其與被上訴人公司聯絡等情節相符（
        見原審卷(一)第199至200頁）；由此以觀，蕭美玲既係上
        訴人公司之經理，並基於業務之需要，與被上訴人洽商
        委託辦理「Microview Corp.」公司運送貨物之報關業
        務事宜，堪認被上訴人係與上訴人達成委任契約之合意
        甚明。
    (3)、上訴人雖抗辯：被上訴人辦理系爭委託辦理報關業務往
        來對象均係「Microview Corp.」公司，足見系爭委任
        契約係存在於被上訴人與「Microview Corp.」公司之
        間云云，固有卷附發票、空運提單、商業發票、裝箱單
        為證（見原審卷(一)第6至17頁、第21至30頁、第33至34
        頁、第42至45頁、第47至50頁、第52至55頁、第58至61
        頁、第64至67頁、第70至73頁、第76至79頁、第82至85
        頁、第88至91頁、第94至97頁、第99至102頁、第104至
        107頁、第109至112頁、第114至115頁、第123頁）。惟
        查：
        、前開商業發票、裝箱單（即PACKING LIST）均係由
            上訴人公司之經理蕭美玲製作，並交付予被上訴人
            ；空運提單則是被上訴人依據蕭美玲之指示所開立
            等情，業經蕭美玲於原審證述綦詳（見原審卷(一)第
            199頁反面）核與證人即被上訴人員工彭慧雲於原
            審證述相符（見原審卷(一)第197反面至198頁）；且
            因上訴人一開始委託被上訴人辦理系爭報關業務，
            均係以「Microview Corp.」公司名義，是前開空
            運提單、商業發票抬頭即使用「Microview Corp.
            」公司之名義乙情，業經蕭美玲於原審證述明確（
            見原審卷(一)第200頁），足認被上訴人係依上訴人
            公司之經理蕭美玲之指示，將前開文件抬頭名義人
            記載為「Microview Corp.」公司，並非係受「Mic
            roview Corp.」公司之指示而為前開文件記載之行
            為。
        、況若系爭委任契約係存在於被上訴人與「Microvie
            w Corp.」公司之間，則退貨發票（即RMA INVOICE
            ）理應由被上訴人開立予「Microview Corp.」公
            司，但被上訴人卻開立予上訴人（即Microview In
            ternational Co., LTD，此觀原審卷(一)第19頁、第
            40頁、第116頁、第120至121頁、第125頁即明）？
            由此益證，被上訴人係依照上訴人公司之經理蕭美
            玲之指示，將前開空運提單、商業發票等文件之抬
            頭名義人記載為「Microview Corp.」公司。自難
            僅憑前開空運提單、商業發票、裝箱單記載名義人
            為「Microview Corp.」公司，即可謂系爭委任契
            約係存在於被上訴人與「Microview Corp.」公司
            間。
        、是以，上訴人執前開發票、空運提單、商業發票、
            裝箱單記載名義人為「Microview Corp.」公司為
            由，抗辯系爭委任契約關係係存在於被上訴人與「
            Microview Corp.」公司間，並非兩造間云云，並
            無可取。
(二)、上訴人所為之抵銷抗辯，是否可採？
  1.受任人因處理委任事務，支出之必要費用，委任人應償還之
    ，並付自支出時起之利息，民法第546條第1項定有明文。
  2.經查：
    (1)、如前所陳，系爭委任契約既係存在於兩造間，則被上訴
        人完成上訴人所委任之事務，並代上訴人支出報關費用
        及代墊款合計為美金6萬3894.53元，扣除已受償之美金
        1萬4763.06元，尚餘美金4萬9131.47元未受償乙節，為
        上訴人所不爭執（見本院卷第116頁反面），則被上訴
        人依委任契約之法律關係，請求上訴人應如數給付前開
        費用美金4萬9131.47元，並加計自起訴狀繕本送達翌日
        即98年10月6日（見原審卷(一)第173頁）起算之法定遲延
        利息，核屬有據，應予准許。
    (2)、上訴人雖抗辯：因被上訴人受託辦理運送貨物有短少之
        情事，致伊遭客戶扣款美金4萬7643元及出險數量運費
        美金1488. 47元（合計美金4萬9131.47元），亦得與被
        上訴人前開請求之費用抵銷云云，固據提出扣款明細表
        、商業發票及清單為證（見原審卷(二)第4至151頁）。然
        查：
        、按當事人主張有利於己之事實者，就其事實有舉證
            之責任，民事訴訟法第277條前段定有明文。又，
            二人互負債務，而其給付種類相同，並均屆清償
            期者，各得以其債務，與他方之債務，互為抵銷，
            民法第334條第1項亦有明文。另，債務之抵銷，以
            雙方當事人互負債務為必須具備之要件，若一方並
            未對他方負有債務，則根本上即無抵銷之可言（最
            高法院18年上字第1709號判例意旨參照）。
        、觀諸前開運送物品清單固據載有重量或貨物短少之
            情形，但上訴人對於前開運送物品何以有重量或貨
            物短少之原因，是否係可歸責於被上訴人所致，並
            未舉證以實其說，自難僅憑運送清單載有運送物品
            重量或貨物短少之情事，即可謂係可歸責於被上訴
            人所致。
        、又如前所陳，系爭委任契約係存在於兩造之間，並
            非被上訴人與「Microview Corp.」公司之間；且
            前開因運送物品重量或貨物有短少之情事，致遭客
            戶扣款者則為「Microview Corp.」公司，並非上
            訴人，足見上訴人顯未因被上訴人從事系爭委任事
            項而受有損害，堪認上訴人對被上訴人並未有任何
            抵銷債權可資行使甚明。
        、是以，上訴人以因被上訴人受託辦理運送貨物有短
            少之情事為由，抗辯遭客戶扣款美金4萬7643元及
            出險數量運費美金1488.47元（合計美金4萬9131.
            47元），並以此金額與被上訴人前開請求之費用抵
            銷云云，仍無可取。
六、從而，被上訴人依民法第546條第1項規定，訴請上訴人應給
    付伊美金4萬9131.47元及自起訴狀繕本送達翌日即98年10月
    6日起至清償日止之法定遲延利息，為有理由，應予准許。
    是則原審判命上訴人如數給付，並依被上訴人之聲請，諭知
    供擔保後為假執行之宣告，於法並無不合。上訴意旨仍執前
    詞指摘原判決不當，求予廢棄改判，為無理由，應予駁回。
七、本件事證已臻明確，兩造其餘之攻擊或防禦方法，經本院審
    酌後均認與本件之結論無涉，茲不再一一論列，併予敘明。
八、據上論結，本件上訴為無理由，依民事訴訟法第449條第1項
    、第78條，判決如主文。
中    華    民    國   100    年    8     月    23    日
                    民事第十三庭
                        審判長法  官  蕭艿菁
                              法  官  賴劍毅
                              法  官  楊絮雲
正本係照原本作成。
如不服本判決，應於收受送達後20日內向本院提出上訴書狀，其
未表明上訴理由者，應於提出上訴後20日內向本院補提理由書狀
（均須按他造當事人之人數附繕本）上訴時應提出委任律師或具
有律師資格之人之委任狀；委任有律師資格者，另應附具律師資
格證書及釋明委任人與受任人有民事訴訟法第466條之1第1項但
書或第2項（詳附註）所定關係之釋明文書影本。如委任律師提
起上訴者，應一併繳納上訴審裁判費。
中    華    民    國   100    年    8     月    24    日
                              書記官  蔡慧娟
附註：
民事訴訟法第466條之1（第1項、第2項）：
對於第二審判決上訴，上訴人應委任律師為訴訟代理人。但上訴
人或其他法定代理人具有律師資格者，不在此限。
上訴人之配偶、三親等內之血親、二親等內之姻親，或上訴人為
法人、中央或地方機關時，其所屬專任人員具有律師資格並經法
院認為適當者，亦得為第三審訴訟代理人。